臺灣臺北地方法院民事裁定　　　　　　 95年度簡上字第624號
上　訴　人　甲○○○
訴訟代理人　陳德聰律師
被　上訴人　乙○○
上列當事人間確認本票債權不存在事件，上訴人對於民國96年3
月30日本院第二審判決提起上訴，本院裁定如下：
    主  文
上訴駁回。
第三審訴訟費用由上訴人負擔。
    理  由
一、按對於簡易訴訟程序之第二審裁判，其上訴利益逾第466條
    所定之額數者，當事人僅得以其適用法規顯有錯誤為理由，
    逕向最高法院提起上訴，民事訴訟法第436條之2第1項定有
    明文。又，對於該第二審裁判，提起第三審上訴，須經原裁
    判法院之許可，且以訴訟事件所及之法律見解具有原則上之
    重要性者為限（同法第436條之3第1項、第2項規定參照）。
    所謂適用法規顯有錯誤，係指原第二審判決就其取捨證據的
    確定之事實適用法規顯有錯誤而言，不包括事實認定不當、
    判決不備理由或理由矛盾之情形（最高法院80年台上字第13
    26號判例及同院84年度台上字號判決意旨參照）。
二、本件上訴意旨略以：(一)原判決對於票據基礎原因關係存在與
    否的舉證責任分配認定有誤，顯適用法規不當；(二)伊聲請傳
    訊之證人黃春慧屬重要攻擊防禦方法，而原判決卻未予以調
    查，亦有判決不備理由之違背法令事由云云。
三、經查：(一)票據行為，為不要因行為，執票人不負證明關於給
    付之原因之責任，如票據債務人主張執票人取得票據出於惡
    意或詐欺時，則應由該債務人負舉證之責，此觀最高法院64
    年台上字第1540號判例意旨自明（見本院判決理由四(一)所示
    ）。準此，本院適用上列判例意旨，認定上訴人應就票據基
    礎原因關係不存在負舉證責任，自屬有據；(二)另本院以上訴
    人聲請傳訊之證人黃春慧，因於上訴人交付系爭本票予被上
    訴人時並未在場，無從得知上訴人簽發系爭本票之原由，而
    駁回其此部分之證據調查，核屬本院事實認定之範疇（見本
    院判決理由六），要與適用法規錯誤無關。雖上訴人另執此
    謂本院判決有不備理由自屬適用法規顯有錯誤云云，惟依首
    揭說明，判決不備理由並非屬適用法規顯有錯誤之情形。從
    而，上訴人仍執前詞指摘本院判決有舉證責任分配不當，及
    未傳訊證人黃春慧亦屬不備理由云云，自難認有適用法規顯
    有錯誤，及所涉之法律見解具有原則上之重要性可言，是其
    上訴不應許可。
四、據上結論，本件上訴不應許可，依民事訴訟法第436條之3第
    3項、第95條、第78條，裁定如主文。
中　　華　　民　　國　　96　　年　　5　　月　　25　　日
                  民事第四庭   審判長法　官　林麗玲
                                     法  官  劉坤典
                                     法  官  楊絮雲
以上正本係照原本作成
如對本裁定抗告須於裁定送達後10日內向本院提出抗告狀，並繳
納抗告費新臺幣1,000元
中　　華　　民　　國　　96　　年　　5　　月　　25　　日
                                     書記官　高秋芬
